【裁判字號】    97,聲,349
【裁判日期】    970521
【裁判案由】    聲明異議
【裁判全文】
臺灣彰化地方法院民事裁定               97年度聲字第349號
聲  請  人
即 異議 人  竣冠鑫有限公司
法定代理人  乙○○
上列當事人間支付命令事件，異議人對於中華民國九十七年四月
十八日，本院九十七年度促字第六九八一號裁定聲明異議，本院
裁定如下：
    主  文
原裁定廢棄。
    理  由
一、原裁定略以：本件異議人即債權人聲請對債務人甲○○發支
    付命令，惟查本件異議人與債務人間並無因侵權行為而致生
    異議人損害賠償關係存在，異議人不得以第三人瑞虹國際有
    限公司（下稱瑞虹公司）因違反契約義務所生之債務不履行
    責任而轉向債務人主張損害賠償責任，認異議人之請求顯無
    法律上理由，而駁回其支付命令之聲請等語。
二、異議意旨略以：
（一）異議人前於民國九十七年四月十一日向鈞院以債務人身為
      瑞虹公司之法定清算人，除並無依法進行清算程序外，對
      於包括異議人在內之債權人均未通知申報債權並進一步進
      行清算程序，瑞虹公司現已無任何資產，且人去樓空，身
      為瑞虹公司清算人之債務人亦避不見面，從而使異議人受
      有貨款新臺幣四十九萬五千零三十八元不能受償之損害。
（二）按本法所稱公司負責人：在無限公司、兩合公司為執行業
      務或代表公司之股東；在有限公司、股份有限公司為董事
      。公司之經理人或清算人，股份有限公司之發起人、監察
      人、檢查人、重整人或重整監督人，在執行職務範圍內，
      亦為公司負責人；公司負責人對於公司業務之執行，如有
      違反法令致他人受有損害時，對他人應與公司負連帶賠償
      之責，公司法第八條、第二十三條第二項分別定有明文。
      是公司清算人為公司之負責人，自應依法執行公司業務，
      而公司法第二十三條所謂公司業務之執行，指公司負責人
      處理有關公司之事務而言。解散公司進行清算亦屬公司負
      責人執行業務之範圍。查相對人為瑞虹公司之法定負責人
      ，依法須進行公司清算以維公司債權人權益，對於已知之
      公司債權人，依據公司法第一百十三條準用第八十八條之
      規定，亦應分別通知，若公司資產不足清償債務，清算人
      亦應即向法院聲請破產。異議人為債務人已知之公司債權
      人，身為公司清算人之債務人非但未依法通知異議人陳報
      債權，甚至根本未積極進行清算程序，致異議人對瑞虹公
      司之貨款受有不能受償之損害，依前揭規定，異議人自得
      向債務人請求賠償。
（三）鈞院前駁回異議人之聲請固非無見，然異議人係依公司法
      第八條、第二十三條、第八十八條、第一百十三條之規定
      ，主張債務人應對異議人與公司負連帶賠償之責，異議人
      之請求自有理由等語。
三、按當事人對於司法事務官處理事件所為之終局處分，得於處
    分送達後十日之不變期間內，以書狀向司法事務官提出異議
    ；法院認第一項之異議為有理由時，應為適當之裁定，民事
    訴訟法第二百四十條之四第一項、第三項前段分別定有明文
    。又支付命令之聲請，應表明下列各款事項：(1)當事人及法
    定代理人。(2)請求之標的及其數量。(3)請求之原因事實。其
    有對待給付者，已履行之情形。(4)應發支付命之陳述。(5)法
    院。；債務人對於支付命令之全部或一部，得於送達後二十
    日之不變期間內，不附理由向發命令之法院提出異議，民事
    訴訟法第五百十一條、第五百十六條第一項亦定有明文。由
    前揭法條規定，聲請人聲請法院發給支付命令，本得只述明
    請求之原因事實，不附證據而為聲請，即法院僅就程序上之
    審究，而不為實體紛爭之審查，以迅速、簡便解決當事人間
    之紛爭，此由債務人不附理由即得異議觀之甚明，是原裁定
    認定異議人與債務人甲○○之間並無侵權行為之法律關係存
    在，實為實體紛爭之審查，與前揭法條規定相違。異議人前
    揭異議理由，應屬可採，而應廢棄原裁定，發回原裁定機關
    ，更為適當之處分。
據上論結，異議人之異議為有理由，依民事訴訟法第二百四十條
之四第三項，裁定如主文。
中    華    民    國    97    年    5     月    21    日
                民事第二庭      法  官  陳秋錦
以上正本係照原本作成。
不得抗告。
中    華    民    國    97    年    5     月    21    日
                                書記官  王惠嬌


司法院資訊處製作；財團法人民間司法改革基金會備份。
